臺灣高等法院民事裁定
109年度聲字第626、627、628號
聲　請　人　姜榮昇　　住○○市○○區○○路000巷00號1樓

上列聲請人對於本院如附表「原確定裁定」欄所示裁定聲請再審
事件（即附表「本院審理案號」欄所示），聲請訴訟救助，本院
裁定如下：
    主  文
聲請駁回。
    理  由
一、按當事人無資力支出訴訟費用者，法院應依聲請，以裁定准
    予訴訟救助。但顯無勝訴之望者，不在此限，民事訴訟法第
     107條第1項定有明文。又所謂顯無勝訴之望者，係指聲請
    訴訟救助之當事人所提起之訴或上訴依其主張之事實於法律
    上本無獲得勝訴之望，或其起訴或上訴為不合法之情形而言
    （
　　最高法院87年度台抗字第660號裁定意旨參照）。申言之，
    當事人之伸張其權利或加以防禦，不可無理由。若為無理由
    之伸張或防禦，而仍許其訴訟救助，是濫用訴訟救助之法律
    規定，此亦為上開規定但書設置之立法理由。
二、聲請意旨略以：伊對於如附表「原確定裁定」欄所示之裁定
    （下合稱原確定裁定）聲請再審，聲請人確實具有中低收入
    證明，議員通知低收入戶領白米，表窘於生活之事實，依勞
    動事件法第14條第1項規定，視為無資力支出訴訟費用，且
    可查本案已上訴到最高法院審理中，此應為聲請再審之理由
　　，故原確定裁定應不適用民事訴訟法第77條之17第2項、第1
　　09條第2項、第284條或第483條、第495條之1準用第442條第
    1項規定，應符合民事訴訟法第496條第1項第1款之規定，伊
    與相對人間之訴訟，物證齊全，必有勝訴之望，請准予訴訟
    救助等語。
三、查本件聲請人對原確定裁定主張均有民事訴訟法第496條第1
    項第1款事由而聲請再審，惟原確定裁定乃針對本院駁回如
    附表所示聲請人聲請訴訟救助及其聲請再審事件所為聲請再
    審或再抗告之駁回裁定，有原確定裁定在卷可稽（見如附表
    所示「原確定裁定」欄所載），已與所謂「本案訴訟」已上
    訴最高法院云云無關，雖聲請人以其無資力支出訴訟費用，
    符合勞動事件法第14條第1項規定，原確定裁定不應適用民
    事訴訟法第77條之17第2項、第109條第2項、第284條或第48
    3條、第495條之1準用第442條第1項規定駁回其再審及再抗
    告，而主張有同法第496條第1項第1款之再審事由云云。然
    此乃認定事實是否錯誤範疇，顯非適用法規顯有錯誤問題，
    且原確定裁定事件，均非勞動事件，並為聲請人所自承(見
    本院卷第5、23、37頁)，亦無適用勞動事件法第14條第1項
    規定之餘地，故聲請人聲請再審事件(如附表「本院審理案
    號」欄所載)，均顯無理由，亦即顯無勝訴之望，不符訴訟
    救助要件，揆諸前揭說明，其對於本件聲請再審事件所為訴
    訟救助之聲請，為無理由，不應准許。
四、據上論結，本件聲請為無理由，爰裁定如主文。
中　　華　　民　　國　　109 　年　　12　　月　　15　　日
              民事第十七庭  
                  審判長法  官  黃雯惠
                        法  官  賴秀蘭
                        法  官  華奕超
正本係照原本作成。
不得抗告。
中　　華　　民　　國　　109 　年　　12　　月　　15　　日

                        書記官  劉美垣   
　　　　　　　　　　
　　　　　　　　　　　　　　
　


　　　　　　　　　　　　　　
　　　　　　　　　　　　　　　　　　　
附表：
編號 本件訴訟救助案號 本院審理案號 相對人 原確定裁定 原駁回訴訟救助裁定 1 109年度聲字第626號 109年度聲再字第210號 台新國際商業銀行股份有限公司 109年8月25日本院109年度聲再字第143至145號(見本院卷第9至10頁) 109年5月4日109年度聲再字第28至30號、109年4月30日109年度聲字第157至159號駁回訴訟救助裁定 2 109年度聲字第627號 109年度聲再字第211號 同上 109年8月21日本院109年度聲字第417至419號(見本院卷第27至29頁) 109年4月30日109年度聲再字第28至30號駁回訴訟救助裁定 3 109年度聲字第628號 109年度再抗字第23號 顏俊新、江鳳婷 109年9月21日本院109年度抗字第861號(見本院卷第57至59頁) 109年4月30日109年度聲字第157至159號駁回訴訟救助裁定